【裁判字號】    92,訴,104
【裁判日期】    920306
【裁判案由】    恐嚇取財
【裁判全文】
臺灣彰化地方法院刑事判決                          九十二年度訴字第一四號
    公  訴  人  臺灣彰化地方法院檢察署檢察官
    被      告  甲○○
右列被告因恐嚇取財案件，經檢察官提起公訴（九十一年度偵字第六三二一號），本
院判決如左：
    主      文
甲○○幫助意圖為自己不法之所有，以恐嚇使人將本人之物交付，處有期徒刑肆月，
如易科罰金，以佰元折算壹日。緩刑年。
    事      實
一、甲○○於民國九十一年九月三日，在彰化縣員林鎮員林公園內，經由呂維菎（另
    由檢察官分案偵辦）之介紹，得知鄭先固（另由檢察官分案偵辦）為綽號「大陸
    仔」之男子出面收購金融機構存摺及印章，其已預見該綽號「大陸仔」之男子取
    得前揭證件物品之目的，係在利用存摺提領金融機構帳戶內之匯入款項，供作恐
    嚇取財犯罪之用，且因該帳戶所有人名義與實際使用人不同，而可藉此躲避員警
    追查，惟甲○○在不違背其本意之下，竟為圖獲取不法利益，基於幫助「大陸仔
    」男子恐嚇取財之不確定故意，於同日將自己所有之彰化商業銀行員林分行帳號
    0000－00－00000－000號存摺、印章、提款卡交予呂維崑、鄭先
    固二人，再輾轉交由「大陸仔」男子使用，甲○○並從中賺取新台幣（下同）一
    千五百元之代價。綽號「大陸仔」之男子果即意圖為自己不法之所有，於九十一
    年九月十一日凌晨（起訴書誤為九月三日），在彰化縣員林鎮○○里○○路○段
    二四六號後方，竊取乙○○所有之車牌號碼Ｙ五－一六二九號自用小貨車，並於
    同日下午三時三十分許以電話向乙○○恫稱：「失竊之自小貨車還要不要？」等
    恐嚇言詞，意指乙○○如不依其指示匯入金錢，將無法再見到該部車輛。乙○○
    因畏懼該車無法尋回而使金錢損失擴大，只得依循「大陸仔」男子電話中之指示
    ，於同年月十二日（即翌日）將一萬五千元匯入甲○○前揭銀行帳戶內，旋由「
    大陸仔」於當日以提款卡提領其中一萬四千元，並於當晚致電乙○○告知車輛置
    放地點，而使乙○○取回失竊車輛。嗣於九十一年九月十二日上午十一時五十分
    許，經警於甲○○前往彰化縣員林鎮○○路四九五號彰化商業銀行員林分行申請
    補發存摺時，當場予以查獲。
二、案經乙○○訴由彰化縣警察局員林分局報請臺灣彰化地方法院檢察署檢察官偵查
    起訴。
    理      由
一、訊據被告甲○○對於右揭出賣銀行存摺及印章等情固坦承不諱，惟矢口否認有何
    幫助恐嚇取財犯行，辯稱：當時鄭先固向伊表示是公司為了辦理保險，才需要伊
    之印章及存摺云云。然查：被告前於九十一年十二月二十六日偵訊時，業已自承
    出賣存摺及印章時，已得知他人可能用於不法用途等語，足徵其已有幫助他人犯
    罪之認識；且被告既非鄭先固所屬公司之員工，辦理員工保險一事根本與其毫不
    相涉，被告又何須提供帳戶資料供他人使用？又豈能輕易獲取為數不菲之一千五
    百元酬勞？是其所辯尚與常情相違，至屬無稽，不足為採。按刑法第十三條所稱
    之故意本有直接故意（確定故意）與間接故意（不確定故意）之別，條文中「行
    為人對於構成犯罪之事實，明知並有意使其發生者」為直接故意，至於「行為人
    對於構成犯罪之事實，預見其發生而其發生並不違背其本意者」則屬間接故意；
    又間接故意與有認識的過失（又稱疏虞過失）之區別，在於二者對構成犯罪之事
    實雖均預見其能發生，但前者對其發生並不違背其本意，後者則確信其不發生。
    而金融帳戶之申請甚為簡易方便，如係基於正當用途而有使用帳戶之必要，通常
    需用人得以自己名義申請辦理即可，本無假手他人之必要，更無出價一千五百元
    要求他人提供存摺帳戶之理。倘該名「大陸仔」男子非將被告提供之存摺帳戶作
    為犯罪所得存提進出及其他不法之用途，豈須隱匿自己名義而出資收購被告之存
    摺帳戶供己使用？又被告率將自己所有存摺帳戶交予他人使用，且與該名「大陸
    仔」男子毫不相識，衡之常情，如此乖離常態之交易行為，以被告係一成年且具
    有高中肄業學歷之正常男子之立場觀察，當可輕易預見該人收購存摺係供作非法
    使用。再者，收購他人存摺帳戶作為被害人匯入款項之交易媒介，用以隱匿真正
    犯罪者身分及資金流向之犯罪模式，多係用於擄車、擄人贖款之交付或刊登廣告
    行騙受領詐欺所得，此乃一般使用人頭帳戶常見之非法利用類型，復經大眾傳播
    媒體再三披露，被告亦無從諉為不知。則「大陸仔」男子於收購被告提供之存摺
    帳戶後，旋即用以向車主即告訴人乙○○以恐嚇方式取得贖款，此一擄車勒贖犯
    罪手法仍未逸脫於被告幫助他人犯罪意思之外，即屬被告所能預見。而被告提供
    存摺帳戶在先，縱已得悉「大陸仔」男子可能作為上開犯罪用途，卻又容任該項
    犯罪行為之繼續實現，毫無積極取回前揭物品或其他主觀上認為不致發生該項犯
    罪結果之確信，足徵前揭犯罪行為自仍不違被告之本意，被告即具有幫助他人恐
    嚇取財犯罪之間接故意。此外，復經告訴人乙○○指訴綦詳，及證人鄭先固、呂
    維菎於警詢時供認明確，並有彰化商業銀行員林分行被告上開帳戶存提紀錄一份
    在卷為憑。本案事證已臻明確，被告犯行至堪認定。
二、查被告甲○○提供存摺帳戶予他人恐嚇取財使用，雖並未參與上開犯罪之構成要
    件行為，然其顯係以幫助他人犯罪之意思，實施恐嚇取財構成要件以外之行為，
    核其所為，係犯刑法第三十條第一項、第三百四十六條第一項之幫助恐嚇取財罪
    。被告提供帳戶售予他人，主要係於「大陸仔」之男子向不特定被害人勒贖車款
    時躲避追查之用，就恐嚇取財部分自足以成立幫助犯，固無疑義；然其所為對於
    「大陸仔」之竊盜車輛犯行，則難謂有何幫助犯罪易於實行之可言，被告自不得
    另論以幫助竊盜之罪名，附此敘明。又被告僅係幫助他人實施恐嚇取財犯罪，應
    依刑法第三十條第二項之規定，按恐嚇取財正犯之刑減輕之。爰審酌被告僅因家
    中經濟週轉困難，一時貪圖小利而提供存摺及印章予他人犯罪使用，造成告訴人
    追查贓款及實際犯罪行為人發生阻礙，對於社會治安仍具有相當之危害性，及其
    犯罪動機、目的、手段、犯罪後仍矢口否認犯行之態度、具有高中肄業學歷之智
    識程度等一切情狀，量處如主文所示之刑，併諭知易科罰金之折算標準，以示懲
    儆。又被告前未曾受有期徒刑以上刑之宣告，有臺灣高等法院被告全國前案紀錄
    表及刑案資料查註紀錄表在卷可按，其經此教訓，當知警惕，應無再犯之虞，本
    院審酌上情，認主文所宣告之刑，以暫不執行為宜，爰併宣告緩刑三年，以啟自
    新。扣案之存摺一本，係被告於查獲當日前往金融機構另行申請補發，與其先前
    交予證人鄭先固、呂維菎供作「大陸仔」男子提領贖款之存摺並非同一，自與供
    犯罪使用之物有別，尚無從依刑法第三十八條第一項第二款之規定諭知沒收，附
    此敘明。
據上論斷，應依刑事訴訟法第二百九十九條第一項前段，刑法第三十條第一項、第三
百四十六條第一項、第三十條第二項、第四十一條第一項前段、第七十四條第一款，
罰金罰鍰提高標準條例第一條前段、第二條，判決如主文。
本案經檢察官黃鼎鈞到庭執行職務。
中    華    民    國    九十二      年      三  月        六        日
                                臺灣彰化地方法院刑事第三庭
                                    法      官  高  文  崇
右正本證明與原本無異。
如不服本判決，應於判決送達後十日內向本院提出上訴狀( 須附繕本 )。
告訴人或被害人對於判決如有不服具備理由請求檢察官上訴者，其上訴期間之計算係
以檢察官收受判決正本之日期為準。
                                    法院書記官  謝  志  鑫
中    華    民    國    九十二      年      三      月        十三      日
刑法第三百四十六條第一項：
意圖為自己或第三人不法之所有，以恐嚇使人將本人或第三人之物交付者，處六月以
上五年以下有期徒刑，得併科一千元以下罰金。


司法院資訊處製作；財團法人民間司法改革基金會備份。
